臺灣新北地方法院三重簡易庭民事判決
111年度重簡字第1155號
原      告  陳巧珍

被      告  張順鈞
訴訟代理人  黃山益
訴訟代理人  陳冠宇
            
上列當事人間請求侵權行為損害賠償事件，原告提起刑事附帶民
事訴訟（110年度審交附民字第797號），經刑事庭裁定移送前來
，於民國111年9月28日言詞辯論終結，本院判決如下：
    主  文
被告應給付原告新臺幣肆拾貳萬玖仟參佰貳拾壹元，及自民國一
百一十年十一月三十日起至清償日止，按年息百分之五計算之利
息。
原告其餘之訴及其餘假執行之聲請均駁回。
訴訟費用由被告負擔百分二十二，餘由原告負擔。
本判決原告勝訴部分得假執行。
    事  實  及  理  由
一、原告起訴主張：被告於民國109年9月18日15時25分許，駕駛
    車牌號碼000-0000號自用小貨車，沿新北市五股區五工路往
    五權六路方向行駛，行駛至五工路130號鈊象電子股份有限
    公司前時，欲右轉進入該公司，本應注意車輛轉彎時，轉彎
    車應讓右後方直行車先行，而當時天候晴、日間自然光線、
    道路為柏油路面、無缺陷、無障礙物、視距良好，並無不能
    注意之情事，竟疏未注意，即於該處貿然右轉欲進入該公司
    ，適右後方有原告騎乘所有車牌號碼000-000號普通重型機
    車（下稱系爭機車）搭載陳俊弘，沿上開路段同向直行，而
    行駛至被告車輛之右側，兩車因而發生碰撞，致原告人車倒
    地，因而受有左側鎖骨骨折、左側手肘擦挫傷、左側踝部擦
    傷之傷害，系爭機車亦毀損。原告因此受有下列損害共新臺
    幣（下同）200萬元，應由被告負賠償責任：①系爭機車修復
    費用7,680元（均材料費用，只請求6,000元）；②受傷就支
    出醫療費用6萬元；③受傷就醫搭乘計程車往返文化大學、衛
    生福利部臺北醫院（下稱臺北醫院），因而支出交通費用36
    ,000元；④因傷生活無法自理，由家人看護6個月，支出看護
    費用9萬元；⑤原告原任職全家超商時薪工讀生，因傷無法工
    作6個月，受有工作損失16萬元；⑥非財產上之損害即慰撫金
    155萬元；⑦受傷經手術後，須進行第2次手術取出鐵片，約
    須花48,000元；⑧受傷後須持續復健約3至6個月，須花費5萬
    元。為此，爰依侵權行為之法律關係，請求被告給付原告20
    0萬元，及自起訴狀繕本送達翌日起至清償日止，按年息5%
    計算之法定遲延利息等事實。
二、被告則求為判決駁回原告之訴，並陳稱：對事故責任無意見
    ，且不爭執原告須做第2次手術，而原告相關請求請法院依
    職權查明等情。
三、原告主張於前揭時、地遭被告不法過失傷害身體及毀損系爭
    機車等事實，業據其提出衛生福利部臺北醫院（下稱臺北醫
    院）診斷證明書、醫療費用收據、機車修復收據等為證，並
    為被告所不爭執，且被告所為涉犯刑事過失傷害罪嫌，經臺
    灣新北地方檢察署檢察官以110年度偵字第14402號起訴書提
    起公訴後，被告於本院刑事庭行準備程序中為有罪之陳述，
    經本院刑事庭以110年度審交易字第961號刑事判決認被告「
    犯過失傷害罪，處拘役伍拾日，如易科罰金，以新臺幣壹仟
    元折算壹日」在案，此經本院調取上開刑事卷宗核閱屬實，
    且有上開刑事判決附卷可稽，足堪認定被告已構成過失不法
    侵害原告身體、車輛之侵權行為，應負損害賠償責任甚明。
四、按因故意或過失，不法侵害他人之權利者，負損害賠償責任
    ；又不法侵害他人之身體或健康者，對於被害人因此喪失或
    減少勞動能力或增加生活上之需要時，應負損害賠償責任；
    另不法侵害他人之身體、健康、名譽、自由、信用、隱私、
    貞操，或不法侵害其他人格法益而情節重大者，被害人雖非
    財產上之損害，亦得請求賠償相當之金額，民法第184條第1
    項前段、第193條第1項、第195條第1項前段分別定有明文。
    本件原告既因被告之過失傷害行為而受有前開傷害，且系爭
    機車亦受損，則原告主張被告應負侵權行為損害賠償責任，
    自屬有據。茲就原告得請求被告賠償之項目及金額分別審酌
    如下：
（一）機車修復費用7,680元（僅請求6,000元）部分：按物被毀
      損時，被害人除得依民法第196條請求賠償外，並不排除
      民法第213條至第215條之適用。而依民法第196條請求賠
      償物被毀損所減少之價額，得以修復費用為估定之標準，
      但以必要者為限（例如︰修理材料以新品換舊品，應予折
      舊）〔最高法院77年度第9次民事庭會議決議(1)意旨參照〕
      。本件系爭機車之修復係以新零件更換受損之舊零件，則
      以修復費作為損害賠償之依據時，自應將材料折舊部分予
      以扣除。查系爭機車係於98年2月出廠使用，有車號查詢
      機車車籍表附卷可稽，至109年9月18日受損時，已使用逾
      3年，而本件修復費用7,680元（均為材料費用），有機車
      修復收據在卷可憑，惟材料費係以新品換舊品，更新零件
      之折舊價差顯非必要，自應扣除。本院依行政院所頒「固
      定資產耐用年數表」及「固定資產折舊率表」之規定，可
      知機械腳踏車之耐用年數為3年，依定率遞減法每年折舊
      千分之536，其最後一年之折舊額，加歷年折舊累積額，
      總和不得超過該資產成本原額之10分之9之計算結果，因
      系爭機車之折舊年數已逾3年，則其修復材料費折舊後之
      餘額為10分之1即768元，又原告別無其他工資支出，則原
      告得請求被告賠償之修復費用即為768元。
（二）醫療費用6萬元部分：業據原告提出部臺北醫院診斷證明
      書、醫療費用收據等為證，惟經核算上開收據金額共為55
      ,603元，此即為原告得請求被告賠償之醫療費用；原告逾
      此範圍之請求，並非有據。
（三）交通費用36,000元部分：原告主張受傷就醫搭乘計程車往
      返文化大學、臺北醫院，因而支出交通費用36,000元，雖
      未提出計程車收據為佐證，然本院審酌原告所受傷勢，確
      有搭乘計程車就醫看診之必要，衡情應有交通費用之支出
      ，再核其所提出之醫療費用收據，可看出就診次數共4次
      （其中1次由事故地點至臺北醫院，再回到文化大學，另3
      次往返文化大學、臺北醫院）。本院以市面上大都會車隊
      車資系統估算，結果認原告從事故地點即新北市○○區○○路
      000號至臺北醫院（新北市○○區○○路000號）單程一次車資
      為130元，由臺北醫院往返文化大學（臺北市○○區○○路00
      號）單程一次車資為560元，此有估算資料在卷可稽。據
      此核算，原告因就醫而支出之交通費用共4,050元（計算
      式：130元＋560元＋560元×6＝4,050元）；原告逾此範圍之
      請求，亦非有據。
（四）看護費用9萬元部分：按親屬代為照顧被害人之起居，固
      係基於親情，但親屬看護所付出之勞力並非不能評價為金
      錢，雖因二者身分關係而免除被害人之支付義務，惟此種
      基於身分關係之恩惠，自不能加惠於加害人。故由親屬看
      護時雖無現實看護費之支付，仍應認被害人受有相當於看
      護費之損害，得向上訴人請求賠償，始符公平原則（最高
      法院94年度台上字第1543號判決意旨參照）。本件原告固
      主張因傷生活無法自理，由家人看護6個月，支出看護費
      用9萬元等節，惟依其提出之109年10月26日臺北醫院診斷
      證明書載明「...需專人照顧一個月，需休養六個月，需
      持續門診追蹤併復健治療」之醫囑，可見原告之傷勢僅需
      專人照顧1個月，而看護工作縱係由親屬擔任，此親屬看
      護之恩惠，尚不能加惠於被告，故原告縱未於該期間內僱
      用看護，而由親屬看護，仍得請求被告賠償看護費用之損
      害，並參諸全日看護費用按照醫療院所收費標準，平均約
      為2,200元，則原告得請求被告賠償之看護費用為66,000
      元（計算式：2,200元×30天＝66,000元）。
（五）工作損失16萬元部分：原告主張其原任職全家超商時薪工
      讀生，因傷無法工作6個月，受有工作損失16萬元乙節，
      其中有關6個月無法工作，有上開109年10月26日臺北醫院
      診斷證明書為證。原告雖未提出薪資單證明薪資所得，然
      依一般客觀情形觀察，原告本至少可從事一般勞動工作而
      有所得，是本院認以行政院所核定之109度基本工資每月2
      3,800元（約3個月）、110年度基本工資每月24,000元（
      約3個月），做為原告請求工作損失之標準，較為妥適。
      依此核算，原告所受工作損失為143,400元（計算式：23,
      800元×3月＋24,000元×3＝143,400元）。
（六）慰撫金155萬元部分：按慰藉金之賠償須以人格權遭遇侵
      害，使精神上受有痛苦為必要，其核給之標準固與財產上
      損害之計算不同，然非不可斟酌雙方身分資力與加害程度
      ，及其他各種情形核定相當之數額（最高法院51年台上字
      第223號判例要旨參照，但本則判例，依據108年1月4日修
      正，108年7月4日施行之法院組織法第57條之1第2項，其
      效力與未經選編為判例之最高法院裁判相同）。本件原告
      因被告之過失行為，致身體受有上述傷害，足認其身心受
      有相當之痛苦，則原告請求被告賠償慰撫金，洵屬有據。
      本院審酌原告為大學畢業，目前從事健身教練，月所得約
      2至3萬元，110年度所得總額約130,501元，名下無不動產
      或其他財產；被告被告為二、三專肄業，110年度所得總
      額約418,975元，名下無不動產，僅汽車1部，此據原告陳
      明在卷，並有兩造稅務電子閘門財產所得調件明細表附卷
      可稽，衡以兩造之身分、經濟、社會地位、被告之加害情
      形及原告所受痛苦程度等一切情狀，認原告請求慰撫金15
      5萬元，尚屬過高，應核減為15萬元，始為適當。
（七）第2次手術費用48,000元及復健費用5萬元部分；原告主張
      受傷經手術後，須進行第2次手術取出鐵片，約須花48,00
      0元，受傷後須持續復健約3至6個月，約須花費5萬元等情
      ，雖未提出相關單據為佐證，惟經本院依職權就「原告..
      ..傷勢於109年9月19日手術後，是否需再進行第二次手術
      治療？如是，需花費多少自負之醫療費用？又原告於受傷
      治療期間，是否需進行相關復健治療？如是，復健費用之
      自負額共約多少？」等事項，向臺北醫院查詢，結果覆稱
      ：「....如需手術可採健保身分看診，若無其他自費項目
      約自負額5,000元，術後仍需持續門診及復健追蹤，額度
      須看是否已包含自費項目。」等情，此有該院111年8月17
      日北醫歷字第1110007766號函附卷可稽，可知原告進行第
      2次手術治療費用應為5,000元；又其所受傷勢於術後確有
      持續接受復健治療之必要，而以原告無法工作期間為6個
      月，可認原告持續接受復健治療期間約須6個月，再以一
      般醫院每3週看一次復健科門診，並進行6次復健方式復健
      ，並以一次復健科門診費用平均約200元，復健6次花費30
      0元計算，則原告於一次復健療程約須花費500元，應屬合
      理，則以原告於復健6個月時間約9個療程（計算式：180
      天÷21天≒9）計算，原告共約須支出後續復健費用4,500元
      （計算式：500元×9＝4,500元）。
（八）以上合計，原告因被告侵權行為所受之損害共429,321元
      （計算式：768元＋55,603元＋4,050元＋66,000元＋143,400
      元＋15萬元＋5,000元＋4,500元＝429,321元）。
五、從而，原告依侵權行為之法律關係，請求被告給付429,321
    元，及自起訴狀繕本送達翌日即110年11月30日起至清償日
    止，按年息5%計算之法定遲延利息，為有理由，應予准許；
    逾此部分之請求，則無理由，應予駁回。
六、本件原告勝訴部分，係適用簡易程序所為被告敗訴之判決，
    爰依職權宣告假執行。至於原告敗訴部分，其假執行之聲請
    即失所附麗，應併予駁回。
中　　華　　民　　國　　111 　年　　10　　月　　14　　日
                      法  官  趙義德
以上為正本係照原本作成。
如不服本判決，應於送達後20日內，向本院提出上訴狀並表明上
訴理由，如於本判決宣示後送達前提起上訴者，應於判決送達後
20日內補提上訴理由書（須附繕本）。
中　　華　　民　　國　　111 　年　　10　　月　　14　　日
                      書記官  張裕昌